臺灣臺北地方法院刑事裁定　　　　　　　100年度聲字第243號
異　議　人
即　受刑人　沈文華
上列異議人即受刑人因誣告案件，對於臺灣臺北地方法院檢察署
檢察官之指揮執行（99年度執字第7940號），聲明異議，本院裁
定如下：
    主  文
異議駁回。
    理  由
一、異議意旨略以：按易服社會勞動之立法意旨，無非在避免受
    刑人因短期刑而入獄，因而影響生計，在監獄中感染惡習、
    並解決監所人滿為患之窘，故除非有確實之依據，能斷定受
    刑人確有「易服社會勞動，難收矯正之效或難以維持法秩序
    不由」之情事，否則應准為易服社會勞動之聲請，以免立法
    美意未能達到。查異議人即受刑人因誣告案件，經臺灣臺北
    地方法院以99年度訴字第639號判處有期徒刑10月，減為有
    期徒刑5月確定，就本件所犯誣告案件，異議人是否得依刑
    法第41條第3項易服勞役，事涉重大。異議人雖曾於民國85
    年間，因詐欺、偽造文書案件，經臺灣高等法院以97年度上
    更(一)字第139號判處有期徒刑8月、8月，各減為有期徒刑4月
    、4月，合併定應執行刑6月，緩刑5年確定，惟本件誣告案
    件係於93年7月至11月間所犯，並不構成累犯情形，即應符
    合易服社會勞動之資格，而異議人年歲已高，身體狀況亦不
    佳，監所龍蛇混雜，容易成為欺凌之對象。又上開偽造文書
    等案件，嗣經撤銷緩刑後，異議人亦已易科罰金執行完畢，
    足認異議人不願入監服刑。且異議人之雙親年紀分別高達90
    、80歲以上，均由異議人陪伴奉養、承歡膝下，異議人之子
    分別就讀研究所、入伍服役，亦無獨立之經濟能力，異議人
    如入獄服刑，家中經濟將陷入困境；況異議人前於77年間曾
    為內政部警政署保六總隊派駐榮民總醫院駐院警察，長達5
    年，並領有公寓大廈管理服務人員之專業證照、普通大客車
    駕駛執照，具有多項專業技術及專長，可從事社會勞動役，
    惟執行檢察官未察，駁回異議人之聲請，異議人不服，爰依
    刑事訴訟法第484條之規定聲明異議等語。
二、按刑法第41條於98年9月1日修正施行後，依修正後刑法第41
    條第1項規定：「犯最重本刑為5年以下有期徒刑以下之刑之
    罪，而受6個月以下有期徒刑或拘役之宣告者，得以新臺幣1
    千元、2千元或3千元折算1日，易科罰金。但確因不執行所
    宣告之刑，難收矯正之效或難以維持法秩序者，不在此限。
    」，第2項：「依前項規定得易科罰金而未聲請易科罰金者
    ，得以提供社會勞動6小時折算1日，易服社會勞動。」。蓋
    6月以下有期徒刑或拘役者屬於短期自由刑，因刑期甚短，
    執行難收懲戒教化之效，且易沾染惡習，致生出獄後產生社
    會復歸及再社會化困難等問題，為弊多於利之刑罰手段。為
    防止短期自由刑之流弊，及避免不公，以提供勞動或服務做
    為刑罰之替代措施，不僅可回饋社會，並可讓犯罪者有更多
    復歸社會之機會。準此，檢察官於審酌是否准許受刑人易服
    社會勞動時，除應審酌是否符合刑法第41條所定得易服社會
    勞動之法定要件外，並應審酌准許受刑人易服社會勞動是否
    能收矯正之效。又有關易服社會勞動之折算標準、期限及限
    制等已定有明文，其標準係屬固定，並不涉及法院裁量權之
    行使，尚非屬科刑規範事項，且依新修正之刑事訴訟法第
    479 條第2項規定，亦可知該易服社會勞動仍係屬執行檢察
    官之權限。亦即，受得易科罰金之有期徒刑或拘役之宣告，
    法院所諭知者僅係易科罰金之折算標準，至於是否准予易服
    社會勞動，則賦予執行檢察官視個案具體情形，考量受刑人
    是否因身心健康之關係，執行社會勞動顯有困難，或有無不
    執行所宣告之刑難收矯正之效或難以維持法秩序之情形，以
    作為其裁量是否准予易服社會勞動之憑據，非謂一經受刑人
    聲請，檢察官即應為准予易服社會勞動之處分，且僅於檢察
    官發生裁量瑕疵之情況時，法院始有介入審查之必要。是以
    ，檢察官對於得易服社會勞動案件之指揮執行，如認受刑人
    確有因不執行所宣告之刑，難收矯正之效或難以維持法秩序
    者，自不應准予易服社會勞動；此乃檢察官指揮執行時得依
    職權裁量之事項，倘其未濫用權限，自不得任意指摘為違法
    ，觀諸刑事訴訟法第457條第1項前段規定「執行裁判由為裁
    判法院之檢察官指揮之」自明（最高法院98年度台抗字第47
    7號裁定意旨參照）。
三、經查：受刑人因誣告案件，經本院以99年度訴字第639號判
    處有期徒刑10月，減為有期徒刑5月，受刑人不服提起上訴
    ，惟因逾期未補提具體上訴理由，經臺灣高等法院以99年度
    上訴字第3536號判決駁回其上訴，受刑人復提起上訴，經最
    高法院以99年度台上字第7575號判決駁回其上訴確定，此有
    臺灣高等法院被告前案紀錄表及上開刑事判決書在卷可稽，
    復經本院依職權調閱相關案卷查核屬實。又執行檢察官因認
    確因不執行所宣告之刑，難收矯正之效或難以維持法秩序為
    由，而不准易服社會勞役，而有入監執行之必要乙情，亦有
    臺灣臺北地方法院檢察署99年度執字第79404號執行卷內之
    案件審查表、100年1月18日訊問筆錄可憑。本件受刑人所犯
    誣告罪之犯行，雖經本院判處有期徒刑10月，減為有期徒刑
    5月確定，而屬短期自由刑，已如上所述，然本院認受刑人
    因告訴人許展榮對其提出偽造文書等告訴，即心生不滿，明
    知不實仍具狀誣指告訴人涉有誣告罪嫌，嚴重浪費司法資源
    ，惡性非輕，且使告訴人在偵查期間身心飽受煎熬，承受莫
    大之壓力，而受刑人除於本案偵審期間矢口否認犯行外，於
    檢察官通知執行之際，先以家庭因素要求延後執行，惟經檢
    察官訊以：「家裏是否需要社會協助安置？」，則答以：「
    否」，顯見其家庭並無因其入監執行而陷入重大經濟困境之
    情形；又稱其身體不適入監執行，復聲明身體狀況足堪負荷
    社會勞動，其供述前後矛盾不一致，顯未具悔意。參以，受
    刑人另犯偽造文書、詐欺等案件，前經臺灣高等法院以97年
    度上更一字第139號分別判處有期徒刑8月、8月，均減為有
    期徒刑4月，並定應執行有期徒刑6月，緩刑5年確定，惟因
    受刑人於緩刑期前，犯本件誣告案件，上開案件所宣告之緩
    刑，業經本院以100年度撤緩字第1號宣告撤銷一情，亦有臺
    灣臺北地方法院檢察署檢察官99年度執聲字第2526號聲請書
    、本院100年度撤緩字第1號刑事裁定附卷可按，雖不構成累
    犯，惟亦足徵受刑人並無任何悔悟之意，因認受刑人所犯本
    件誣告案件原宣告之刑，不予執行顯難收矯正之效及維持法
    秩序，而有執行刑罰之必要，是執行檢察官審酌上開事由而
    未允准受刑人易服社會勞動之聲請，顯屬有據，自難認其執
    行之指揮有何踰越法律授權、專斷等濫用權力之情事，是受
    刑人聲明異議，請求改為准予易服社會勞動，並無理由，自
    應予以駁回。
據上論斷，應依刑事訴訟法第486條，裁定如主文。
中    華    民    國   100    年    1     月    31    日
                  刑事第十四庭  法  官  李殷君
以上正本證明與原本無異。
如不服本裁定，應於送達後5日內，向本院提出抗告狀。
                                書記官  殷玉芬
中    華    民    國   100    年    2     月    1     日